最高法院刑事判決　　　　　　九十四年度台上字第六六七二號
　　上　訴　人　甲○○原名賴.
　　　　　　　　　　　　（另案在台灣台中女子監獄執行中）
上列上訴人因違反毒品危害防制條例案件，不服台灣高等法院台
中分院中華民國九十四年九月十三日第二審更審判決（九十四年
度上更(一)字第二五二號，起訴案號：台灣台中地方法院檢察署九
十二年度偵續字第二四六號），提起上訴，本院判決如下：
    主  文
原判決撤銷，發回台灣高等法院台中分院。
    理  由
本件原判決認定：上訴人甲○○（原名賴又慈）綽號「仔仔」，
與李偉民（業經另案判刑確定）共同基於販賣第一級毒品海洛因
營利之犯意聯絡及行為分擔，由李偉民持其所有之000000
0000號行動電話，上訴人持用0000000000號行動
電話作為販賣海洛因時之聯絡工具。緣郭雅萍於民國八十九年十
月六日十七時許，因持有海洛因在台中市○○路四四三之一號東
圓賓館三０六室為警查獲後，供及上訴人與李偉民有在販賣毒品
，警方乃授意郭雅萍撥打0000000000號行動電話，向
上訴人佯稱欲購買新台幣五千元之海洛因一包，並表示其人現在
東圓賓館內。上訴人應允後，即通知李偉民前往交易。李偉民旋
將郭雅萍訂購之海洛因一包以膠帶黏貼於腹部，依約抵達東圓賓
館後，於同日二十時二十八分五十二秒再以其上開行動電話撥打
郭雅萍之行動電話，正著手販賣海洛因時，為埋伏之警員在東圓
賓館前當場逮捕查獲，扣得其持有之0000000000號行
動電話一支，及自其腹部起出海洛因一包等情。因而撤銷第一審
之科刑判決，改判仍論上訴人以共同販賣第一級毒品，未遂罪，
處有期徒刑柒年陸月，並諭知上開第一級毒品海洛因壹包（驗餘
淨重零點捌陸公克，包裝重零點參陸公克）沒收銷燬；0000
000000號、0000000000號行動電話各壹支均沒
收，固非無見。
惟按：(一)、刑事訴訟法規定被告有詰問證人之權利，其目的在於
保障被告受公平審判及發現真實；刑事被告此項權利，係屬憲法
第八條第一項規定「非由法院依法定程序不得審問處罰」之正當
法律程序所保障之基本人權，及憲法第十六條所保障之基本訴訟
權。為確保刑事被告此項權利，除法律別有規定者外，證人於審
判中應依法定程序到場具結陳述，並接受被告之詰問，其陳述始
得作為認定被告犯罪事實之判斷依據（司法院釋字第五八二號解
釋意旨參照）。經查上訴人始終否認本件犯罪事實，已定讞之李
偉民亦迭次供陳並未與上訴人共同販賣第一級毒品；原判決認定
上訴人有前揭犯行，係以證人即因持有第一級毒品為警查獲之郭
雅萍於警詢、檢察官偵查及另案即李偉民違反毒品危害防制條例
案件審理中之證言，為其主要之憑據。然依卷內資料，上訴人在
第一審、原法院前審、原審均一再請求傳訊證人郭雅萍（見第一
審卷第七十九頁、上訴卷第七十二及九十三頁、上更(一)卷第五十
九頁）。原審既未依上訴人之聲請，傳喚該證人到場並接受上訴
人之詰問，復未認為無必要而以裁定駁回之，或於判決理由內說
明無須傳喚之理由，其所踐行之訴訟程序難謂適法，且有調查職
責未盡及判決理由不備之違法。(二)、依毒品危害防制條例第十八
條第一項前段之規定，應諭知沒收並銷燬之者，以查獲之第一、
二級毒品及專供製造或施用第一、二級毒品之器具為限，並不及
於毒品之外包裝。本件經查獲之毒品包裝（重０．三六公克）既
與毒品分別鑑秤其重量，與毒品即無難以析離而無法個別宣告沒
收之情事，原判決一併依上開規定諭知沒收並銷燬之，併有適用
法則不當之違誤。上訴意旨執以指摘，非無理由，應認原判決仍
有撤銷發回之原因。
據上論結，應依刑事訴訟法第三百九十七條、第四百零一條，判
決如主文。
中　　華　　民　　國　九十四　年　 十一 　月　二十五　日
                      最高法院刑事第七庭
                          審判長法官  林　增　福
                                法官  邵　燕　玲
                                法官  張　清　埤
                                法官  陳　世　雄
                                法官  陳　朱　貴
      本件正本證明與原本無異
                                      書  記  官
中　　華　　民　　國　九十四　年　 十二 　月　　五　　日
                                                      Ｌ
